臺灣高雄地方法院民事判決　九十三年度訴字第七九七號
　　原　　　告　乙○○
　　訴訟代理人　丙○○
　　被　　　告　保證責任高雄市第三信用合作社
　　法定代理人　甲○○
　　訴訟代理人　丁○○
右當事人間債務人異議之訴事件，本院於民國九十三年四月二十六日言詞辯論終結，
判決如下：
    主    　文
本院民國九十三年度執字第一二七四一號、第一二七四二號給付票款強制執行事件，
對原告所為之強制執行程序應予撤銷。
訴訟費用由被告負擔。
    事實及理由
一、原告主張：被告執鈞院民國七十六年度執字第九八０號、第九八一號債權憑證，
    聲請對伊之財產為強制執行（鈞院九十三年度執字第一二七四一號、第一二七四
    二號），現尚未終結，然該債權憑證所載之原執行名義，分別為鈞院七十四年度
    訴字第一五四五號、第一八五六號給付票款之確定判決，其請求權時效僅有五年
    ，而被告前開債權憑證成立日期均為七十六年二月二十七日，至八十一年二月二
    十七日請求權即已罹於時效而消滅，被告雖於八十一年七月二十九日再執該債權
    憑證聲請強制執行，並換發債權憑證，仍不影響時效已消滅之效果，伊自得拒絕
    給付。爰依強制執行法第十四條第一項規定，提起債務人異議之訴，並聲明求為
    ：(一)鈞院九十三年度執字第一二七四一號、第一二七四二號給付票款強制執行事
    件，對原告所為之強制執行程序應予撤銷。(二)訴訟費用由被告負擔之判決。
二、被告則以：伊於取得確定判決後，即於七十六年間聲請強制執行而取得債權憑證
    ，並接續於八十一年七月二十九日、八十六年九月十五日及九十一年四月十九日
    聲請強制執行而換發債權憑證，均已發生中斷時效之效果，則伊於九十三年三月
    八日執該債權憑證聲請強制執行，並未罹於時效，況原告既未於前開八十一年間
    之強制執行事件中提出異議，自不得再為時效消滅之抗辯等語為抗辯，並聲明：
    原告之訴駁回，訴訟費用由原告負擔。
三、原告主張被告執本院七十六年度執字第九八０號、第九八一號債權憑證，聲請對
    其財產為強制執行（本院九十三年度執字第一二七四一號、第一二七四二號），
    現尚未終結，而該債權憑證所載之原執行名義，分別為本院七十四年度訴字第一
    五四五號、第一八五六號給付票款之確定判決，及被告於七十六年二月二十七日
    取得該債權憑證後，接續於八十一年七月二十九日、八十六年九月十五日及九十
    一年四月十九日聲請強制執行而換發債權憑證等事實，業據提出本院七十四年度
    訴字第一五四五號、第一八五六號判決及七十六年度執字第九八０號、第九八一
    號債權憑證影本為證，且經本院依職權取本院八十一年度執字第六三七四號、第
    六三七五號，八十六年度執字第二０九二七號、第二０九四一號、九十一年度執
    字第一五六三四號、第一五六三五號及九十三年度執字第一二七四一號、第一二
    七四二號執行卷查證明確，且為被告所不爭執，則此部分事實，可堪認為真實。
    又原告係主張被告之請求權時效已消滅，而被告則抗辯其時效因核發債權憑證而
    中斷並未消滅，故本件之爭點即在於請求權時效是否消滅。
四、按強制執行法第二十七條所稱之債權憑證，係指執行法院發給債權人收執，俟債
    務人如有財產再行執行之憑證而言。債權人於取得債權憑證後，雖可無庸繳納執
    行費用再行聲請強制執行，但該債權憑證之可以再行強制執行乃溯源於執行法院
    核發債權憑證前債權人依強制執行法第四條第一項所列各款取得之原執行名義。
    是對具有既判力之執行名義，提起債務人異議之訴，債務人祇須主張消滅或妨礙
    債權人請求之事由，係發生於該具既判力之原執行名義成立之後者，即得為之，
    如以裁判為執行名義時，其為異議原因之事實發生在前訴訟言詞辯論終結後者，
    亦得主張之，初與該事由是否發生在債權憑證成立之後無涉。又消滅時效因開始
    執行行為或聲請強制執行而中斷；時效中斷者，自中斷之事由終止時，重行起算
    ，民法第一百二十九條第二項第五款及第一百三十七條第一項固分別定有明文，
    惟消滅時效完成後，如債權人依原執行名義或債權憑證聲請法院再行強制執行時
    ，亦不生中斷時效或中斷事由終止重行起算時效之問題，債務人自非不得對之提
    起債務人異議之訴，以排除該執行名義之執行。
五、經查，本債權憑證所載之原執行名義為本院七十四年度訴字第一五四五號、第一
    八五六號判決，而該判決之請求權為本票之票款請求權，依票據法第二十二條第
    一項、民法第一百二十九條第一項第三款、第二項第五款、第一百三十七條第一
    、三項及修正前強制執行法第四條第三項規定，上開票款請求權之時效，自判決
    確定或核發債權憑證之日起重行算，並延長為五年，則被告於七十六年二月二十
    日取得債權憑證後，其請求權時效如無其他中斷事由，僅得延長至八十一年二月
    二十七日止，而被告係於八十一年七月二十九日始再執該債權憑證聲請強制執行
    ，業如前述，而此期間並無向原告為請求等中斷時效之事由，亦為其所自陳，則
    其請求權時效應已罹於時效而消滅，並不因換發債權憑證而發生中斷之效果。至
    原告嗣後再於八十六年、九十一年間續行聲請強制執行，且換發債權憑證，亦不
    因而使已消滅之時效回復。故原主張本件時效業已於八十一年間消滅，即可採信
    ，被告抗辯時效因換發債權憑證而中斷及原告未於八十一年間之強制執行事件中
    異議即不得再為主張，均屬對法律規定之誤解，自不足採。
六、按「時效完成後，債務人得拒絕給付」民法第一百四十四條第一項定有明文，而
    「執行名義成立後，如有消滅或妨礙債權人請求之事由發生，債務人得於強制執
    行程序終結前，向執行法院對債權人提起異議之訴」亦為強制執行法第十四條第
    一項前段所明定。本件原告之請求權既已罹於時效而消滅，原告自得拒絕給付，
    此為妨礙被告請求之事由，則原告依上開條文規定提起本件債務人異議之訴，請
    求撤銷本院九十三年度執字第一二七四一號、第一二七四二號強制執行事件，對
    原告所為之強制執行程序，自屬有據，應予准許。
七、據上論結：本件原告之訴為有理由，依民事訴訟法第七十八條，判決如主文。
中　　　華　　　民　　　國　　九十三　　年　　　五　　　月　　　十　　　日
                                臺灣高雄地方法院民事第一庭
~B法　　　官　林紀元
右為正本係照原本作成。
如不服本判決，應於送達後廿日內，向本院提出上訴狀並表明上訴理由，如於本判決
送達前提起上訴者，應於判決送達後十日內補提上訴理由書（須附繕本）。
中　　　華　　　民　　　國　　九十三　　年　　　五　　　月　　　十一　　日
~B法院書記官　鄭淑華
